臺灣板橋地方法院刑事判決　　　　　　　94年度訴字第1739號
公　訴　人　臺灣板橋地方法院檢察署檢察官
被　　　告　甲○○
上列被告因詐欺等案件，經檢察官聲請簡易判決處刑（93年度偵
字第13123、3924號）及移送併案審理（94年度偵字第10520、68
35號），經本院認不宜以簡易程序而改以通常程序，被告於本院
準備程序進行中，就被訴犯罪事實為有罪之陳述，經本院合議庭
裁定改行簡式審判程序審理後，判決如下：
    主  文
甲○○連續幫助意圖為自己不法之所有，以詐術使人將本人之物
交付，處有期徒刑伍月，如易科罰金，以參佰元折算壹日。扣案
之行動電話壹支（NOKIA牌8250型，含SIM卡門號：00000000 00
號壹張），沒收。
    事  實
一、甲○○前於民國87年間因詐欺案件，經臺灣台北地方法院（
    下稱台北地院）於87年11月2 日以87年度易字第2346號刑事
    判決處有期徒刑1 年4 月，緩刑4 年確定，嗣緩刑期滿而緩
    刑之宣告未經撤銷，其刑之宣告已失其效力（不構成累犯）
    。詎其不知悔改，先於93年5 、6 月間某日，自中國時報分
    類廣告中，得知不詳姓名年籍資料之林姓女子，願以每個金
    融機構帳戶新臺幣（下同）2,000 元之代價購買他人之金融
    機構存摺及提款卡，其雖得預見提供金融機構帳戶之存摺、
    提款卡、提款卡密碼予他人使用，足以幫助他人處理詐欺犯
    罪所得之情形下，竟不違其本意，仍基於幫助詐欺不確定故
    意之概括犯意，仍以其所有之行動電話（號碼：0000000000
    ）與林姓女子聯繫後，同意出售其於87年8 月25日在中國信
    託商業銀行股份有限公司（下稱中國信託）仁愛分行開立開
    立活儲帳號：000000000000號帳戶之存摺及提款卡，而依林
    姓女子指示至臺北市○○○路○ 段234 號超峰快遞公司，將
    該帳戶之存摺、提款卡、帳戶密碼等一併交付予不知情之該
    快遞站人員，並取得2,000 元；林姓女子於取得甲○○上開
    中國信託帳戶之存摺及提款卡後，隨即交予某詐欺集團，以
    供渠等使用；嗣於同年7 月14日19時許，由詐欺集團中姓名
    年籍不詳之成年人撥打電話予丙○○，佯稱丙○○之女葉柄
    言因擔任友人李淑芬之保證人，現已遭渠等綁架，要求丙○○付款，丙○○因擔心葉柄言安危，情急之下未詳予查證而
    陷於錯誤，誤以為葉柄言已遭綁架，而依詐欺集團之指示，
    於同日19時30分許，至高雄市○○路之中國信託，持提款卡
    以ATM 自動櫃員機接續將60,000、35,000、4 ,000 、1,000
    元，合計100,000 元匯入甲○○之前開中國信託帳戶內，隨
    即遭該詐欺集團成員持該提款卡提領上開款項。
二、復於同年7月某日，甲○○承上開犯意，依上開方式，將其
    於86年10月18日在臺中商業銀行（下稱臺中商銀）三重分行
    開立帳號：000000000000號帳戶之存摺、提款卡及密碼，販
    售予林姓女子，並取得2,000元；林姓女子於取得甲○○上
    開臺中商銀帳戶之存摺及提款卡後，隨即交予某詐欺集團，
    以供渠等使用；嗣於同年7月24日某時許，由詐欺集團中姓
    名年籍不詳之成年人撥打電話予徐汶慈，佯稱其有中華電信
    行動電話之保證金可退費，徐汶慈未詳予查證，致陷於錯誤
    ，而依詐欺集團之指示，於同日12時35分許，至臺北市○○
    街134號誠泰銀行，持帳號：000000000000000號之提款卡以
    ATM 自動櫃員機將97,236元匯入甲○○之前開臺中商銀帳戶
    內，隨即遭該詐欺集團成員持該提款卡提領上開款項。
三、甲○○販售前開帳戶後，食髓知味，竟以代收購1個帳戶，
    可得傭金300元之代價，受僱於林姓女子，擔任收購帳戶之
    職責，適有乙○○（另行審結）亦自中國時報分類廣告中，
    得知林姓女子，願以每個金融機構帳戶2,000元之代價，購
    買他人之金融機構存摺及提款卡，其雖得預見提供金融機構
    帳戶之存摺、提款卡、提款卡密碼予他人使用，足以幫助他
    人處理詐欺犯罪所得之情形下，竟不違其本意，仍基於幫助
    詐欺不確定故意之概括犯意，撥打前開報紙上之電話與前開
    林姓女子聯路，約定交易之時間、地點後，林姓女子即通知
    甲○○於93年8月9日，前往台北市市○○道與八德路路口，
    以2,000元之代價向乙○○收購其於同年月6日，在中國信託
    埔墘分行所申請之帳號：000000000000號帳戶之存摺、提款
    卡及密碼；林姓女子於取得乙○○上開中國信託帳戶之存摺
    及提款卡後，隨即交予詐欺集團，以供渠等使用；嗣於同年
    月10日22時許，詐欺集團中不詳姓名年籍之成年人利用電腦
    連線網際網路連線進入「天堂」線上遊戲，佯稱欲販售天堂
    遊戲中之天幣，致陳信宏陷於錯誤而誤以為對方真欲販售天
    幣，乃與之聯繫，並依照渠之指示，於同日22時42分，持提
    款卡至台南市○○路○段212號中國信託，以ATM自動櫃員機
    將10,000元匯入乙○○前開帳戶內，且接續於同日23時53分
    許，以相同方式，將2,998元匯入不詳人士所有之銀行代號
    ：011、帳號00000000000000號帳戶內，隨即由詐欺集團成
    員持該提款卡提領一空；又於同年月11日15時7分許，詐欺
    集團成員以同一方法，佯稱欲販售天堂遊戲中之天幣，致丁○○陷於錯誤而誤以為對方真欲販售天幣，乃與之聯繫，並
    依照渠之指示，於同日15時48分、15時59分、16時04分，持
    帳號：000000000000號提款卡以彰化銀行ATM 自動櫃員機接
    續將100 元匯入不詳人士所有之上海商業儲蓄銀行帳號：
    000 0000000000000 號，以及將19,983元、39,983元，合計
    59,96 6 元匯入該乙○○前開帳戶內，隨即由詐欺集團成員
    持該提款卡提領一空。乙○○承上開犯意，於同年8 月12日
    15時許，因缺錢使用，乃與前開林姓女子約定欲販售帳戶，
    而至台北縣板橋市○○路198 號之中國商業銀行 (下稱中國
    商銀)板橋 分行申請帳戶時，經中國商銀服務人員黃泰蓉查
    詢聯合徵中心之電腦資料，發現乙○○於中國信託之帳戶已
    列為警示帳戶，即報警處理，員警到場當場逮捕乙○○及於
    中國商銀門口等侯乙○○欲代購帳戶之甲○○，及扣得甲○○所有並供與林姓女子聯繫之行動電話1 支（NOKIA 牌8250
    型，含SIM 卡門號：00000000 00 號1 張），始查知上情。
四、案經丙○○告訴暨臺北縣政府警察局板橋分局、土城分局及
    三重分局報告臺灣板橋地方法院檢察署檢察官偵查聲請簡易
    判決處刑及移送併案審理。
    理  由
一、上揭事實，業據被告甲○○迭於警詢、偵訊及於本院訊問時
    坦承不諱，復經證人即告訴人丙○○、被害人徐汶慈、陳信
    宏、丁○○、葉柄言及銀行職員黃泰蓉於警詢時指證明確，
    並有中國信託函暨開戶資料、交易往來明細等3份、報案三
    聯單1份、財團法人金融聯合徵信中心詐騙案件通報單、自
    動櫃員機明細表影本9紙、臺中商銀三重分行函暨開戶資料
    、交易明細1份附卷可稽，並有扣案之行動電話1支可證。是
    被告之自白核與事實相符，堪以採信。本件事證明確，被告
    犯行堪以認定，應予依法論科。
二、按刑法上之幫助犯，係對於犯罪與正犯有共同之認識，而以
    幫助之意思，對於正犯資以助力，而未參與實施犯罪之行為
    者而言（最高法院75年度台上字第1509號、88年度台上字第
    1270號判決亦同此意旨）。是以，如未參與實施犯罪構成要
    件之行為，且係出於幫助之意思提供助力，即屬幫助犯，而
    非共同正犯。本件被告基於幫助之犯意，提供銀行帳戶予林
    姓女子，林姓女子再轉交予詐欺集團，由該詐欺集團中姓名
    年籍不詳之成年人對被害人丙○○、徐汶慈佯稱上開不實內
    容，致被害人陷於錯誤，因而匯款至被告所提供之上揭帳戶
    內，是被告所為係參與詐欺罪構成要件以外之行為，且在無
    證據證明被告係以正犯而非以幫助犯之犯意參與犯罪之情形
    下，應認其所為係幫助犯而非正犯行為。故核被告所為，係
    犯刑法第30條第1項、第339條第1項之幫助詐欺取財罪。公
    訴意旨雖認被告所為係犯刑法30條第1項、第340條之幫助常
    業詐欺之罪，惟按刑法上之常業犯，係以同一犯罪行為之意
    思反覆為之而成立，是行為人須有反覆從事某種行為之主觀
    意思，並以該項行為之所得供作日常生活給養所需之客觀事
    實表現；然依卷附之資料及證據，僅能證明不詳姓名年籍資
    料之人以電話向被害人丙○○佯稱其女葉柄言遭綁架、向被
    害人徐汶慈佯稱中華電信行動電話保證金退費，致渠等陷於
    錯誤，因而匯款至被告所提供之上開2個帳戶，除此之外無
    證據證明該不詳姓名年籍之人另有詐欺犯行，亦無其他證據
    足以證明渠有恃該行為營生之客觀事實，自難論以常業犯，
    是本件未緝獲之正犯，依現存證據應僅能成立普通詐欺罪而
    非常業詐欺罪，公訴人認被告構成幫助常業詐欺等，尚有誤
    會，爰於社會基礎事實同一之範圍內，依刑事訴訟法第300
    條之規定，變更起訴法條。又被告先後多次犯行，時間緊接
    、方法相同、觸犯構成要件相同之罪名，顯係基於概括之犯
    意反覆為之，為連續犯，應依刑法第56條之規定論以一罪，
    並依法加重其刑。另被告以幫助之意思，為詐欺罪構成要件
    以外之行為，幫助他人犯上開詐欺之罪，爰依刑法第30條第
    2項之規定，按正犯之刑減輕之，並依法先加後減。又公訴
    人雖僅就被告販賣中國信託仁愛分行帳戶之犯行聲請簡易判
    決處刑，然檢察官就犯罪事實之一部起訴者，其效力及於全
    部，本件被告販售上開臺中商銀三重分行帳戶部分之犯罪事
    實，與前揭聲請簡易判決處刑之部分，有連續犯之裁判上一
    罪之關係，已如前述，本院自應併予審理，附此敘明。爰審
    酌被告前於87年間因詐欺案件，經台北地院於87年11月2日
    以87年度易字第2346號刑事判決處有期徒刑1 年4 月，緩刑
    4 年確定，嗣緩刑期滿而緩刑之宣告未經撤銷，其刑之宣告
    已失其效力（不構成累犯）乙節，此有高院被告前案紀錄表
    及上開判決書各1 份在卷供參，其素行尚可，係因一時失慮
    ，致提供上揭帳戶供詐騙集團使用，助長詐騙集團財產犯罪
    之風氣，造成無辜民眾受騙而受有金錢損失，實為當今社會
    層出不窮之詐財事件所以發生之根源，導致社會互信受損，
    擾亂金融交易往來秩序，影響層面廣泛，且亦因被告提供個
    人帳戶，致使執法人員難以追查該詐騙集團之真實身分，是
    被告所為實屬不該，自應受相當程度之刑事非難，且被害人
    因此所受之損害非輕，惟被告於本院審理時已能坦承犯行，
    尚知悔悟等一切情狀，量處如主文所示之刑，並諭知易科罰
    金之折算標準，以資懲儆。另扣案之行動電話1 支（NOKIA
    牌8250型，含SIM 卡門號：0000000000號1 張），係被告所
    有並供本件犯罪之用，業據被告供承在卷，堪以認定，爰依
    刑法第38條第1 項第2 款之規定，併予宣告沒收。
三、又公訴人亦認被告行為涉犯洗錢防制法第9 條第1 項之洗錢
    罪嫌，惟按洗錢防制法之制定，旨在防止特定重大犯罪不法
    所得之資金或財產，藉由洗錢行為，諸如經由各種金融機關
    或其他交易管道，轉換成為合法來源之資金或財產，切斷資
    金與當初犯罪行為之關連性，隱匿犯罪行為或該資金不法來
    源或本質，使偵查機關無法藉由資金之流向追查犯罪行為人
    ，其所保護之法益為國家對特定重大犯罪之追訴及處罰。又
    洗錢行為係指行為人為掩飾或隱匿自己重大犯罪所得財物或
    財產上之利益（洗錢防制法第二條第一款），或行為人掩飾
    、收受、搬運、寄藏、故買或牙保他人因重大犯罪所得財物
    或財產上之利益（同法第二條第二款）。除利用不知情之合
    法管道（如金融機關）為之外，其他使所得財物或利益之來
    源合法化，或改變該財物或利益之本質，以避免追訴處罰之
    掩飾、藏匿犯特定重大犯罪所得財產或利益之行為均屬之。
    若非先有犯罪所得或利益，再加以掩飾或隱匿，而係取得犯
    罪所得或利益之犯罪手段，或未合法化犯罪所得或利益之來
    源，而能一目了然來源之不法性，即非洗錢防制法所規範之
    對象。經查，本件係不詳姓名年籍資料之人，利用被告所提
    供之上開帳戶，將詐欺所得之款項直接匯入該帳戶，該不詳
    姓名年籍資料之人要求被害人將金錢匯入被告所提供之帳戶
    之行為，本即係該詐欺集團為實施其詐欺行為之犯罪手段，
    並非於取得財物後，另為掩飾、隱匿其詐欺所得之行為，亦
    非被告於該不詳姓名成年男子實施詐欺犯罪取得財物後，另
    由被告為之掩飾、隱匿行為，此自被害人接獲偽稱係信用卡
    處理中心後，直接依指示至ATM自動櫃員機以轉帳方式將金
    錢匯入被告所提供之帳戶內等情可得而知，且偵查機關得藉
    由被害人將款項匯入被告帳戶等情，一目瞭然資金來源之不
    法性，並得以追查資金之流向，資金與當初犯罪行為之關連
    性並未被切斷，與「掩飾」、「隱匿」之性質亦有不符，核
    與洗錢防制法第2條規定之洗錢行為構成要件有間，尚不能
    認被告涉犯洗錢防制法第9條第1項之罪，因公訴人認此部分
    與上揭有罪部分有一罪之關係，爰不另為無罪之諭知。
四、公訴意旨另以：被告係基於概括犯意，連續將其在建華商業
    銀行股份有限公司 (下稱建華銀行)所申請之帳號：0000000
    0000000之帳號之存摺及提款卡，以2,000元之代價售予前開
    林姓女子，由林姓女子交予詐欺集團為常業詐欺之犯行。因
    認被告涉犯刑法第30條第1項、第340條之幫助常業詐欺取財
    罪嫌及刑法第30條第1項、洗錢防制法第9條第1項之幫助洗
    錢罪嫌。惟按犯罪事實，應依證據認定之，無證據不得認定
    其犯罪事實；不能證明被告犯罪者，應諭知無罪之判決，刑
    事訴訟法第154條第2項、第301條第1項分別定有明文。經查
    ，被告雖先後交付上揭建華銀行帳戶之存摺、提款卡及密碼
    予林姓女子，惟檢察官就該部分之帳戶並未敘明或舉證證明
    有何供常業詐欺犯行之用，況依前所述，被告提供帳戶予他
    人使用之行為，核與洗錢防制法第2條所定之洗錢行為有間
    。從而，被告縱另將上開建華銀行帳戶交予詐欺集團，惟因
    其並未持以犯罪，自難認被告此部分成立幫助犯。然因檢察
    官認此部分與前開論罪科刑部分，有連續犯之裁判上一罪關
    係，爰不另為無罪之諭知。又簡式審判程序需符合刑事訴訟
    法第273條之1第1項規定之要件即可，不以行簡式審判後全
    部均為有罪之判決為必要，故本件雖有前述不另為無罪判決
    部分，仍無礙適用簡式審判程序，附此敘明。
據上論斷，應依刑事訴訟法第452條、第299條第1項前段、第273
條之1第1項、第300條，刑法第11條前段、第56條、第339條第1
項、第30條第1項、第2項、第41條第1項前段、第38條第1項第2
款，罰金罰鍰提高標準條例第1條前段、第2條，判決如主文。
本案經檢察官朱學瑛到庭執行職務。
中　　華　　民　　國　　94　　年　　10　　月　　31　　日
                        刑十四庭  法  官　饒金鳳
以上正本證明與原本無異。
如不服本判決應於送達後10日內向本院提出上訴狀。
                                  書記官　王春森
中　　華　　民　　國　　94　　年　　10　　月　　31　　日
附錄本案論罪科刑之法律條文：
中華民國刑法第339條第1項：
意圖為自己或第3 人不法之所有，以詐術使人將本人或第3 人之
物交付者，處5 年以下有期徒刑、拘役或科或併科1 千元以下罰
金。
